【裁判字號】    99,裁,38
【裁判日期】    990114
【裁判案由】    聲請停止執行
【裁判全文】
最  高  行  政  法  院  裁  定
                                        99年度裁字第38號
抗  告  人  甲○○○○○○○
兼代 表 人  乙○○
抗  告  人  中華民國專業者都市改革組織
代  表  人  丙○○
共      同
訴訟代理人  林三加  律師
            吳秀娥  律師
            黃繼岳  律師
上列抗告人因與相對人臺北市政府間聲請停止執行事件，對於中
華民國98年11月6日臺北高等行政法院98年度停字第92號裁定，
提起抗告，本院裁定如下︰
    主  文
抗告駁回。
抗告訴訟費用由抗告人負擔。
    理  由
一、按抗告法院認抗告為不合法或無理由者，應為駁回抗告之裁
    定。次按「行政訴訟繫屬中，行政法院認為原處分或決定之
    執行，將發生難於回復之損害者，且有急迫情事者，得依職
    權或依聲請裁定停止執行。但於公益有重大影響，或原告之
    訴在法律上顯無理由者，不得為之。」行政訴訟法第116條
    第2項定有明文。是依該條項規定，得聲請法院停止執行者
    ，其客體為「原處分」或「原決定」，其聲請人應限於與該
    客體有關聯之「原處分之受處分人」或「法律上之利害關係
    人」。如非「原處分之受處分人」或「法律上之利害關係人
    」，即不得對之聲請停止執行。所謂法律上之利害關係，不
    包括經濟上、情感上或事實上之利害關係在內（本院75年判
    字第362號判例意旨參照）。
二、原裁定係以：抗告人等雖主張相對人將「變更臺北市士林區
    陽明山山仔后地區第二種住宅區為特定住宅區細部計畫案」
    ，於民國97年12月11日以府都規字第09707725400號函（下
    稱系爭函）公告實施，侵害抗告人等及全體國民之合法權益
    等語，然抗告人既非系爭函之相對人，其雖援引文化資產保
    存法第35條及都市計畫法第39條等規定主張其為權利人，惟
    按文化資產保存法第35條第1項規定之立法目的在保護文化
    古蹟以及就文化古蹟之容積率有所限制，並非在保護抗告人
    等個人權益，而都市計畫法第39條僅是就都市計畫區域內之
    土地及建築物之使用、基地面積或應保留空地之比率、容積
    率等事項，所為之授權規定，亦未賦予抗告人等具體的權利
    或法律上利益。故抗告人等所稱系爭函之公告實施將造成臺
    北市民所享有之公共設施比例及生活品質遭受難以回復之損
    害，乃屬法律以外之文化上、經濟上或感情上之利益，亦即
    抗告人等主張之權益受害，實係個人之反射利益（即公法之
    反射效果），並非所稱之法律上利益。易言之，抗告人等尚
    無任何法律上利益或權利遭受系爭函侵害之情事，自難謂係
    法律上之利害關係人。是抗告人等並非適格之聲請人，其聲
    請停止執行，自與行政訴訟法第116條第2項規定不符，乃駁
    回抗告人之聲請。
三、抗告意旨略謂：系爭函就山仔后地區所為之細部變更，對於
    該土地會產生不同且無法回復之影響。又因都市計畫法第83
    條之1容積移轉制度，涉有違反禁止不當聯結原則之違憲情
    事，系爭函刪除公開展覽版所設定之「保護國家土地資源，
    提昇公有土地之公共使用」之計畫目標，認定細部計畫範圍
    內登記為臺灣銀行及經建會之土地為「私有財產」，並賦予
    臺灣銀行依都市計畫法第83條之1辦理容積移轉，將造成抗
    告人等所居住之臺北市的公共設施用地及空間，嚴重受到負
    面衝擊，影響抗告人等基於都市計畫法上得享有之法律上利
    益等語，為其理由。
四、本院查：原裁定已說明依文化資產保存法第35條第1項規定
    立法目的在保護文化古蹟以及就文化古蹟之容積率有所限制
    ，並非在保護抗告人等個人權益，而都市計畫法第39條是就
    都市計畫區域內之土地及建築物之使用、基地面積或應保留
    空地之比率、容積率等事項，所為之授權規定，亦未賦予抗
    告人等具體的權利或法律上利益。抗告人等並非系爭函之相
    對人，且其所稱系爭函之公告實施將造成臺北市民所享有之
    公共設施比例及生活品質遭受難以回復之損害，乃屬法律以
    外之文化上、經濟上或感情上之利益，亦即抗告人等主張之
    權益受害，實係個人之反射利益，並非法律上利益。抗告人
    等尚無任何法律上利益或權利遭受系爭函侵害之情事，自難
    謂係法律上之利害關係人，並非適格之聲請人，揆諸首開規
    定及說明，其聲請停止執行，自與行政訴訟法第116條第2項
    規定不符，原裁定駁回其聲請，於法並無不合。本件抗告意
    旨指摘原處分為不當，求與廢棄原裁定，難認為有理由，應
    予駁回。至抗告人所援引之原審97年度訴字第3255號判決，
    與本件案情不同，本件亦無適用之餘地，附此敘明。
五、據上論結，本件抗告為無理由，依行政訴訟法第104條、民
    事訴訟法第95條、第78條、第85條第1項前段，裁定如主文
    。
中    華    民    國    99    年    1     月    14    日
                    最高行政法院第二庭
                        審判長法官  鍾  耀  光
                              法官  曹  瑞  卿
                              法官  陳  鴻  斌
                              法官  黃  淑  玲
                              法官  鄭  小  康
以  上  正  本  證  明  與  原  本  無  異
中    華    民    國    99    年    1     月    14    日
                              書記官  王  史  民


司法院資訊處製作；財團法人民間司法改革基金會備份。
